臺灣高等法院刑事判決
111年度上易字第1419號
上  訴  人  
即  被  告  顏恭信



                    （現另案於法務部○○○○○○○執行中，寄押於法務部○○○○○○○○○○○）
上列上訴人即被告因竊盜案件，不服臺灣新竹地方法院111年度
易字第105號，中華民國111年8月8日第一審判決（起訴案號：臺
灣新竹地方檢察署110年度偵字第1462號），提起上訴，本院判
決如下：
    主  文
上訴駁回。
    事  實
一、顏恭信意圖為自己不法所有，基於竊盜之犯意，於民國109
    年10月17日23時30分許，在新竹市東區北新竹火車站停車場
    內，以自備鑰匙發動張宏鉦所有車牌號碼000-000號機車引
    擎電門駛離，得手後供己代步之用。嗣經員警於同月19日18
    時許，在新竹市東區西大路與竹蓮街口尋獲上開機車，並採
    集遺留在上開機車掛鉤上安全帽1頂之內襯DNA送驗，經比對
    與顏恭信型別相符，始悉上情。
二、案經張宏鉦訴由新竹市警察局第二分局報告臺灣新竹地方檢
    察署檢察官偵查起訴。
    理  由
壹、證據能力
一、按被告以外之人於審判外之言詞或書面陳述，除法律有規定
    者外，不得作為證據；又被告以外之人於審判外之陳述，雖
    不符刑事訴訟法第159條之1至第159條之4之規定，而經當事
    人於審判程序同意作為證據，法院審酌該言詞陳述或書面陳
    述作成時之情況，認為適當者，亦得為證據。當事人、代理
    人或辯護人於法院調查證據時，知有第159條第1項不得為證
    據之情形，而未於言詞辯論終結前聲明異議者，視為有前項
    之同意，刑事訴訟法第159條第1項及第159條之5分別定有明
    文。經查，本判決下列所引用上訴人即被告顏恭信（下稱被
    告）以外之人於審判外之陳述，檢察官及被告均同意有證據
    能力（見本院卷第106頁），本院審酌上開證據資料作成時
    之情況，尚無違法不當或證明力明顯過低之瑕疵，亦認為以
    之作為證據應屬適當，爰依上開規定，認前揭證據資料均有
    證據能力。
二、次按除法律另有規定外，實施刑事訴訟程序之公務員因違背
    法定程序取得之證據，其有無證據能力之認定，應審酌人權
    保障及公共利益之均衡維護，刑事訴訟法第158條之4定有明
    文。本案以下所引用之非供述證據，並無證據證明係實施刑
    事訴訟程序之公務員違背法定程序所取得，且經本院於審理
    時合法踐行調查程序，自應認均具有證據能力，得作為證據
    。　　
貳、認定犯罪事實所憑之證據及理由
　　訊據被告堅決否認有何竊盜犯行，辯稱：我沒有在上開時、
    地竊取上開機車，監視錄影畫面顯示竊賊戴的安全帽與我遺
    失的安全帽不同款式，且我遺失的安全帽不是警察在上開機
    車上找到的那一頂云云（見本院卷第106、108、142、145至
    148頁）。
一、上開機車於上開時、地遭竊乙節，經證人即告訴人張宏鉦（
    下逕稱姓名）證述（見他4249卷第2至3頁，他158卷第11頁
    正反面）明確，並有新竹市警察局車輛協尋電腦輸入單、車
    輛詳細報表、現場監視器畫面翻拍照片、刑事案件證物採驗
    紀錄表、新竹市警察局第二分局現場勘察紀錄表、內政部警
    政署刑事警察局109年11月30日刑生字第1098022508號鑑定
    書各1份（見他4249卷第4至7頁，偵1463卷第8至11頁）在卷
    可稽，且為被告所不爭執，此部分事實，首堪認定。
二、又張宏鉦證稱：上開機車為警尋獲時，發現機車上放置不屬
    於我所有之安全帽1頂等語（見他158卷第11頁正反面），復
    有安全帽照片5張（見偵1462卷第14頁下方至16頁）在卷可
    考，且於員警尋獲上開機車時，上開機車掛鉤上遺留上開安
    全帽1頂，為警採集該安全帽之內襯DNA送驗，其DNA-STR型
    別檢測結果為混合型，主要型別經比對結果未發現相符者，
    次要型別經比對結果發現與被告DNA-STR型別相符乙情，有
    上開鑑定書及刑事案件證物採驗紀錄表各1份在卷可考，參
    以被告曾自承：此安全帽是我使用過，後來失竊等語（見本
    院卷第146頁），以失竊之上開機車為警查獲時遺留掛鉤上
    之安全帽為被告曾接觸過而言，且張宏鉦、員警與被告宿無
    細怨，均無設詞誣陷被告之動機，足認被告應為竊取上開機
    車之人。
三、被告所辯不可採之理由
　㈠被告於警詢時先稱：我沒有偷，我不知道為何遭竊車輛上遺
    留之安全帽會有我的DNA云云（見偵1462卷第4頁正反面）；
    於偵查中改稱：我沒有偷，我機車置物箱內之安全帽於109
    年9月底10月初時被偷，監視器拍到的人無法確認是我云云
    （見偵1462卷第61頁反面、71頁反面）；於原審審理時辯稱
    ：監視器拍到的人是我沒錯，只是我是騎錯云云（見易105
    卷第171頁)；於本院審理時又稱：監視器畫面中的人不是我
    云云（見本院卷第144頁），被告辯詞前後不一，已難遽信
    ；倘被告確係誤騎他人機車，理應立刻騎回原處歸還或至警
    局說明此情，然被告全無類此舉動，顯見其屢屢更易之辯詞
    ，已然不足採信。
　㈡被告辯稱我遺失的安全帽不是警察在上開機車上找到的那一
    頂云云，然於員警尋獲上開機車時，上開機車掛鉤上遺留上
    開安全帽1頂，且該安全帽內襯採集之DNA送驗，與被告DNA-
    STR型別相符（業經認定如前），顯見被告曾接觸過上開安
    全帽，被告此部分辯解顯係事後卸責之詞，亦不可採。
四、又本院依被告聲請勘驗監視錄影畫面檔案1份（見本院卷第1
    42至143頁），固可見案發時、地，上開機車遭一短髮、露
    額頭、戴淺色口罩、右手持深色安全帽、身著深色長褲、顏
    色略淺之長袖上衣男子發動上開機車引擎電門駛離，然自該
    男子之形色、外貌特徵，無從確定並非被告，故無從為有利
    於被告之認定，附此敘明。
五、綜上所述，本案事證已臻明確，被告上開犯行洵堪認定，應
    依法論科。 　
參、論罪科刑
一、核被告所為，係犯刑法第320條第1項之竊盜罪。
二、被告前因㈠竊盜等案件，經臺灣新竹地方法院以105年度聲字
    第1452號裁定應執行有期徒刑2年2月確定；㈡施用毒品案件
    ，經臺灣新竹地方法院以104年度審易字第989號判決判處有
    期徒刑7月確定；上開㈠、㈡案件接續執行，於106年7月10日
    縮短刑期假釋（接續執行另案判決所處拘役、罰金刑），嗣
    於107年5月19日期滿未經撤銷假釋，其未執行之刑，以已執
    行論等情，業經檢察官主張並提出被告刑案資料查註紀錄表
    為證，被告符合刑法第47條第1項累犯之要件，惟檢察官就
    被告是否有刑罰反應力薄弱、矯治困難之累犯應加重其刑之
    情形，未提出足以使本院認應依累犯加重其刑之必要，無庸
    加重其刑，附此敘明。
肆、駁回上訴之理由
一、原審以被告犯行事證明確，適用刑法第320條第1項、第41條
    第1項前段等規定，並審酌被告前科累累，品行不佳，正值
    青壯，非無謀生能力，不思以正途獲取所需，反恣意以上開
    方法竊取他人財物，顯無尊重他人財產權之觀念，亦影響社
    會治安，所為應予非難；被告於犯後一再否認犯罪，設詞脫
    免罪責，態度不佳，兼衡被告自陳國小畢業之教育程度、從
    事水電工作、未婚無子、獨居之生活狀況，及其犯罪之動機
    、目的、手段、所造成之危害等一切情狀，量處有期徒刑4
    月，並諭知易科罰金之折算標準。經核原審認事用法並無違
    誤，量刑亦屬妥適。被告執前詞否認犯行而提起上訴，就原
    審依職權為證據取捨及心證形成之事項，持憑己見而為不同
    評價，反覆爭執，難認其上訴為有理由，應予駁回。
二、按最高法院110年度台上大字第5660號裁定宣示前，下級審
    法院在檢察官未主張或盡其舉證、說明責任之情形下，業依
    職權調查，因而論以累犯，本乎前科形成累犯處斷刑或作為
    宣告刑事由之裁量，只須滿足其一，其評價即足，上級審法
    院自不能據以撤銷原判決（最高法院110年度台上大字第566
    0號裁定意旨參照）。本件檢察官已主張累犯之事實，雖未
    就加重之理由盡舉證之責任，然基於前科資料本來即可以在
    刑法第57條第5款「犯罪行為人之品行」中予以負面評價，
    經本院審酌被告之前案紀錄，對被告所應負擔之罪責予以充
    分評價後，認原審所量處之刑亦無倚重或違反公平原則之情
    形，其所為累犯之論述，應屬無害於量刑結果之瑕疵，仍予
    維持。
據上論斷，應依刑事訴訟法第368條，判決如主文。
本案經檢察官許大偉提起公訴，檢察官羅松芳到庭執行職務。
中　　華　　民　　國　　111 　年　　11　　月　　30　　日
                  刑事第十二庭  審判長法  官  陳如玲
                                      法  官  魏俊明
                                      法  官  蔡如惠
以上正本證明與原本無異。
不得上訴。
                                      書記官  陳麗津
中　　華　　民　　國　　111 　年　　12　　月　　1 　　日
附錄：本案論罪科刑法條全文                  
中華民國刑法第320條第1項
意圖為自己或第三人不法之所有，而竊取他人之動產者，為竊盜
罪，處五年以下有期徒刑、拘役或五十萬元以下罰金。